臺灣桃園地方法院民事簡易判決
111年度壢簡字第1078號
原      告
即反訴被告  鍾顓如  
訴訟代理人  鄭阿蜜  
被      告
即反訴原告  李諾維 


上列當事人間請求損害賠償(交通)事件，本院於民國111年9月26
日言詞辯論終結，判決如下：
    主    文
壹、本訴部分
一、被告應給付原告新臺幣（下同）1萬元，及自民國111年6月4
    日起至清償日止，按週年利率5%計算之利息。
二、原告其餘之訴駁回。
三、訴訟費用由被告負擔10%，其餘由原告負擔。
四、本判決原告勝訴部分得假執行。
五、原告其餘假執行之聲請駁回。
貳、反訴部分
一、反訴被告應給付反訴原告19,500元。
二、反訴原告其餘之訴駁回。
三、反訴訴訟費用由反訴被告負擔42%，其餘由原告負擔。
四、本判決反訴原告勝訴部分得假執行。
    事實及理由
壹、程序事項
一、按民事訴訟法第259條規定：「被告於言詞辯論終結前，得
    在本訴繫屬之法院，對於原告及就訴訟標的必須合一確定之
    人提起反訴。」同法第260條規定：「反訴之標的，如專屬
    他法院管轄，或與本訴之標的及其防禦方法不相牽連者，不
    得提起。」而所謂反訴之標的與本訴之標的及其防禦方法有
    牽連關係者，舉凡本訴標的之法律關係或作為防禦方法所主
    張之法律關係，與反訴標的之法律關係同一，或當事人兩造
    所主張之權利，由同一法律關係發生，或本訴標的之法律關
    係發生之原因，與反訴標的之法律關係發生之原因，其主要
    部分相同，均可認兩者間有牽連關係（最高法院91年度台上
    字第262號判決意旨參照）。
二、查被告即反訴原告於111年9月26日提出反訴，聲明為：「反
    訴被告應給付反訴原告46,500元。」（見本院卷第62頁反面
    第1行）經核被告即反訴原告所提出之反訴訴訟標的與本訴
    間，均涉及兩造於109年5月6日所生之車禍事故，二者攻擊
    防禦方法有牽連關係，依上揭規定，被告自得提起反訴。
貳、本訴實體事項
一、原告主張
　　被告於109年5月6日11時20分許，駕駛車牌號碼000-0000號
    自小客車（下稱肇事車輛），行經桃園市中壢區榮民路與榮
    民路56巷口，因左轉彎撞擊原告騎乘之車牌號碼000-000號
    普通重型機車（下稱系爭機車），原告因而人車倒地，受有
    雙手、左肘擦傷、左髖、左膝、左踝挫傷等傷害。原告因而
    支出手機維修費4,000元，並受有不能工作損失84,000元、
    精神上損害2萬元，共計108,000元。爰依民法侵權行為之規
    定，提起本件訴訟等語。並聲明：（一）被告應給付原告10
    8,000元，及自起訴狀繕本送達翌日起至清償日止，按週年
    利率5 %計算之利息。（二）願供擔保請准宣告假執行。
二、被告答辯
　　其在轉彎前30公尺就有開方向燈，原告就本件事故與有過失
    。當時看診原告僅有挫傷而已，且醫療費用是其出的。原告
    請求手機維修費及工作損失部分原告應提出證明等語。並聲
    明：原告之訴駁回。
三、被告於109年5月6日11時20分許，駕駛肇事車輛行經榮民路
    與榮民路56巷口，於左轉彎後與原告騎乘之系爭機車發生碰
    撞，原告因而人車倒地等情，業經本院調取桃園市政府警察
    局中壢分局交通事故調查卷宗，核閱現場圖、調查事故報告
    表及交通事故照片等資料附卷可佐（見本院卷第19至25頁）
    。且為被告所不爭執，應認原告上開主張為真實。
四、原告復主張被告應負完全過失責任，賠償108,000元，為被
    告所否認，並以前詞置辯，是本件爭點即為：（一）被告是
    否應負損害賠償責任？（二）原告是否與有過失？（三）原
    告得請求賠償之金額若干？茲分述如下：
（一）被告是否應負損害賠償責任？
    ⒈按民法第191條之2前段規定：「汽車、機車或其他非依軌
      道行駛之動力車輛，在使用中加損害於他人者，駕駛人應
      賠償因此所生之損害。」次按道路交通安全規則第102條
      第1項第5款前段規定：「左轉彎時，應距交岔路口30公尺
      前顯示方向燈或手勢，換入內側車道或左轉車道，行至交
      岔路口中心處左轉。」
    ⒉查系爭機車於事故發生前沿榮民路往中華路方向行駛於內
      、外側車道之間，靠近榮民路與榮民路56巷口時，右前方
      肇事車輛自外側車道左轉彎，轉彎時左轉方向燈係亮起狀
      態，系爭機車隨即與肇事車輛發生碰撞等情，有監視器影
      像、截圖及勘驗筆錄在卷可參（見本院卷第43至45、48頁
      ）。可知被告駕駛肇事車輛行經事故地點時，因自外側車
      道左轉，致系爭機車閃避不及與肇事車輛發生碰撞，而肇
      生本件事故。
    ⒊而依當時天氣晴，日間自然光線，柏油路面乾燥無缺陷亦
      無障礙物，視距良好等一切情狀，有道路交通事故調查報
      告表（一）在卷足憑（見本院卷第18頁），並無不能注意
      之情事。被告竟疏未注意而自外側車道左轉，足見被告具
      過失甚明。揆諸前揭規定，被告自應就原告所受之損害，
      負侵權行為之損害賠償責任。
（二）原告是否與有過失？
    ⒈按民法第217條第1項規定：「損害之發生或擴大，被害人
      與有過失者，法院得減輕賠償金額，或免除之。」次按道
      路交通安全規則第94條第1項前段規定：「汽車在同一車
      道行駛時，除擬超越前車外，後車與前車之間應保持隨時
      可以煞停之距離。」
    ⒉查上開監視器影像，可知系爭機車於事故發生前係在肇事
      車輛後方行駛，肇事車輛左轉前有亮起左方向燈，然系爭
      機車仍在肇事車輛左轉後與其發生碰撞，可知原告於肇事
      車輛左轉前，並未保持隨時可以煞停之距離，致肇事車輛
      左轉時，因煞車不及而與肇事車輛發生碰撞。
    ⒊而依當時天氣晴，日間自然光線，柏油路面乾燥無缺陷亦
      無障礙物，視距良好等一切情狀，有道路交通事故調查報
      告表（一）在卷足憑（見本院卷第18頁），並無不能注意
      之情事，原告竟疏未注意而未與肇事車輛保持距離，足見
      被告與有過失甚明。本院斟酌本件事故發生時雙方各項情
      狀，認本件事故之發生，兩造各應負擔50%之過失責任。
（三）原告得請求賠償之金額若干？
　　⒈手機維修費
　　　⑴按民事訴訟法第277 條本文規定：「當事人主張有利於
        己之事實者，就其事實有舉證之責任。」民事訴訟如係
        由原告主張權利者，應先由原告負舉證之責，若原告先
        不能舉證，以證實自己主張之事實為真實，則被告就其
        抗辯事實即令不能舉證，或其所舉證據尚有疵累，亦應
        駁回原告之請求（最高法院100 年度台上字第415 號判
        決意旨參照）。
　　　⑵原告固主張因本件事故手機受損，支出維修費4,000元等
        語。然原告並未提出任何證據證明其手機受損，亦未證
        明維修費用為4,000元，是原告此部分請求，並不可採
        。
　　⒉不能工作損失
　　　原告主張因系爭事故受傷無法工作，受有不能工作之損失
      84,000元等語。查原告因本件事故受有雙手、左肘擦傷、
      左髖、左膝、左踝挫傷等傷害，有中壢長榮醫院診斷證明
      書在卷可參（見本院卷第6頁）。然該診斷證明書醫囑欄
      僅記載：「病人因上述疾病於民國109年05月06日來本院
      急診就診，經檢查治療後，當日出院。應返院檢查治療傷
      口。」並未載明原告因傷勢需休養不能工作，是原告請求
      不能工作損失，應無理由。
　　⒊精神慰撫金
　　　按民法第195條第1項前段規定：「不法侵害他人之身體、
      健康者，被害人雖非財產上之損害，亦得請求賠償相當之
      金額。」次按人格權遭遇侵害，受有精神上之痛苦，而請
      求慰藉金之賠償，其核給之標準，須斟酌雙方之身份、資
      力與加害程度及其他各種情形核定相當之數額。且所謂「
      相當」，應以實際加害情形是否重大及被害人之身份、地
      位與加害人之經濟情況等關係定之（最高法院86年度台上
      字第3537號判決意旨參照）。本院審酌原告因本件事故所
      受傷害，於精神上可能承受之無形痛苦、兩造之所得（見
      本院個資卷）等一切情狀，認原告請求被告賠償2萬元精
      神慰撫金，應屬適當。
　　⒋上開金額共計2萬元，再依兩造間肇事責任比例計算，原告
      得向被告請求之金額即為1萬元【計算式：20,000×50%=10
      ,000】，原告請求在此範圍內，為有理由；逾此部分之請
      求則屬無據，應予駁回。
五、遲延利息
（一）按民法第233條第1項規定：「遲延之債務，以支付金錢為
      標的者，債權人得請求依法定利率計算之遲延利息。第20
      3條規定：「應付利息之債務，其利率未經約定，亦無法
      律可據者，週年利率為百分之5。」第229條第2項規定：
      「給付無確定期限者，債務人於債權人得請求時，經其催
      告而未為給付，自受催告時起，負遲延責任。其經債權人
      起訴而送達訴狀，或依督促程序送達支付命令，或為其他
      相類之行為者，與催告有同一之效力。」
（二）查本件損害賠償債務，其給付並無確定期限，而本件起訴
      狀繕本係於111年5月24日寄存送達被告，有本院送達證書
      在卷可查（見本院卷第29、30頁），是被告應於111年6月
      4日起負遲延責任。
六、綜上所述，原告依侵權行為之法律關係，請求被告給付1萬
    元，及自111年6月4日起至清償日止，按週年利率5%計算之
    利息，為有理由，應予准許。逾此部分之請求則無理由，應
    予駁回。
七、本件原告勝訴部分係就民事訴訟法第427條訴訟適用簡易程
    序所為被告敗訴之判決，爰依同法第389條第1項第3款之規
    定，職權宣告假執行。又法院應依職權宣告假執行者，本無
    庸原告為聲請，若原告仍聲請願供擔保宣告假執行者，該聲
    請僅在促使法院職權發動，法院仍係本於職權而宣告，自無
    庸對該聲請為准駁之裁判。至本件原告敗訴部分，其假執行
    之聲請已失其附麗，應予駁回。
貳、反訴實體部分
一、反訴原告主張
　　反訴被告於109年5月6日11時20分許，駕駛系爭機車行經榮
    民路與榮民路56巷口，自後撞擊反訴原告所駕駛之肇事車輛
    。原告因而支出必要修復費用共46,500元。爰依民法侵權行
    為之規定，提起本件訴訟等語。並聲明：被告應給付原告46
    ,500元。
二、反訴被告答辯
　　肇事車輛只有保險桿受到一點擦傷，反訴原告請求金額過高
    等語。並聲明：原告之訴駁回
三、本院得心證之理由
（一）按民法第213條第1、3項規定：「負損害賠償責任者，除
      法律另有規定或契約另有訂定外，應回復他方損害發生前
      之原狀。第1項情形，債權人得請求支付回復原狀所必要
      之費用，以代回復原狀。」
（二）查兩造就本件事故均有過失，各應負擔50%之肇事責任，
      已如前述，是依前述民法第191條之2規定，反訴被告即應
      就反訴原告所受損害，負侵權行為之損害賠償責任。
（三）次查肇事車輛維修費共46,500元，有估價單在卷可參（見
      本院卷第64頁）。然查肇事車輛因本件事故致後保險桿右
      側大面積刮損，右葉子板及引擎蓋則無受損痕跡，有現場
      照片在卷可參（見本院卷第23、24頁）。是上開估價單中
      關於後蓋、後葉內飾板、右後葉部分，尚難認與本件事故
      有相當因果關係，並非修復肇事車輛之必要費用。至於估
      價單上之後保、雷達眼、後燈、後尾板、備胎底板鐵件、
      內鐵、後尾板內飾板、備胎座上飾板及右大樑共39,000元
      部分，其或裝設於後保險桿上，或位於後保險桿後方，堪
      認因後保險桿遭碰撞而一併受損，或因後保險桿拆裝而須
      一併拆裝，應與本件事故有相當因果關係。
（四）再依兩造間肇事責任比例計算，反訴原告得向反訴被告請
      求之金額即為19,500元【計算式：39,000×50%=19,500】
      ，反訴原告請求在此範圍內，為有理由；逾此部分之請求
      則屬無據，應予駁回。
四、綜上所述，反訴原告依侵權行為之法律關係請求反訴被告給
    付19,500元，為有理由，應予准許。逾此部分之請求則無理
    由，應予駁回。
五、本件反訴原告勝訴部分係就民事訴訟法第427條訴訟適用簡
    易程序所為反訴被告敗訴之判決，爰依同法第389條第1項第
    3款之規定，職權宣告假執行。
參、本件事證已臻明確，兩造其餘主張陳述及所提之證據，經審
    酌均與本院前揭判斷無影響，毋庸一一論述，附此敘明。
肆、訴訟費用負擔之依據：民事訴訟法第79條。
中　　華　　民　　國　　111 　年　　10　　月　　21　　日
                    中壢簡易庭  法  官  周仕弘
以上為正本係照原本作成。
如不服本判決，應於送達後20日內，向本院提出上訴狀並表明上
訴理由，如於本判決宣示後送達前提起上訴者，應於判決送達後
20日內補提上訴理由書（須附繕本）。
中　　華　　民　　國　　111 　年　　10　　月　　21　　日
                                書記官  巫嘉芸